【裁判字號】    90,台上,1230
【裁判日期】    900308
【裁判案由】    業務過失致人於死
【裁判全文】
最高法院刑事判決                                九十年度台上字第一二三○號
    上  訴  人  甲○○
右上訴人因業務過失致人於死案件，不服台灣高等法院台南分院中華民國八十八年一
月二十一日第二審判決（八十八年度交上訴字第五六號，起訴案號：台灣嘉義地方法
院檢察署八十七年度偵字第六三一三號），提起上訴，本院判決如左：
    主  文
原判決撤銷，發回台灣高等法院台南分院。
    理  由
本件原判決認定上訴人甲○○平時以駕駛ＲＴ－九一七六號自用小貨車販賣冥紙為業
，係以駕駛為其附隨業務之人；其於民國八十七年十月四日凌晨零時二十分許，駕駛
上開小貨車，前往嘉義縣朴子市大葛里一七一三號訪友，應注意停車時應緊靠路右側
，及停於路邊之車輛在夜間無燈光設備或照明不清之道路，應顯示停車燈光或反光標
誌，以防危險之發生，且依當時情狀，並無不能注意之情形，竟疏未注意，貿然將上
開小貨車停在該處嘉朴公路之慢車道上，既未緊靠道路右側，復未顯示停車燈或反光
標誌，即逕行離去。嗣於當日凌晨零時三十分許，適有蔡科民騎ＵＮＧ－三○六號輕
機車沿該路同向慢車道駛至，未注意車前狀況，並隨時採取必要安全措施，致撞及該
小貨車左後部，蔡科民因而人車倒地，受顱內出血傷，經送醫不治死亡。案經上訴人
向警方自首等情；因將第一審論處上訴人從事業務之人，因業務上之過失致人於死（
為累犯）罪刑之判決撤銷，改判論處同一罪刑。固非無見。
惟查：(一)審理事實之法院，對於案內一切證據，除認為不必要者外，均應詳為調查，
然後基於調查所得之心證以為判斷之基礎，故證據雖已調查，而尚有其他必要部分並
未調查，仍難遽為被告有利或不利之認定。又證據之證明力，固屬事實審法院判斷之
自由，但不得違背經驗法則，如證據本身依照吾人日常生活經驗所得之定則觀察，尚
非無疑竇時，則難遽採為判決之基礎。經詳核卷附道路交通事故調查報告表記載及現
場照片所顯示（相驗卷三、一五、一六、一七頁），本件肇事路段為中間有安全島隔
離之四線道道路，上訴人所駕駛之小貨車停於劃有白線外、距路旁水溝○‧五公尺、
○‧七公尺之道路上，劃有白線之道路距路旁水溝三‧二公尺，小貨車停置處距該白
線一‧二公尺、一公尺；如果無訛，則上訴人所駕駛之小貨車似係停於劃有白線快、
慢車道外之路肩上，而非停在慢車道上，原判決事實認定上訴人係將小貨車停於上開
嘉朴公路之慢車道上，是否符合實際？非無審究之餘地。又上訴人所駕駛小貨車停放
處，距路旁水溝僅○‧五公尺、○‧七公尺，相隔非大，是否有未盡緊靠道路右側停
車之疏失？有待商榷；上訴人於偵審中所稱因係夜間停車，路邊有水溝，故不敢太靠
近水溝，已極力靠近水溝停車等語（相驗卷二○頁、原審卷二四頁反面），是否全與
事實不合？亦非無疑義。原審未予查明，遽認上訴人有未緊靠道路右側停車之疏失云
云，亦屬於法有違。(二)有罪之判決書，對於被告有利之證據不採納者，應說明其理由
，刑事訴訟法第三百十條第二款定有明文；違反此規定者，即有判決不載理由之違法
。上訴人於警訊及檢察官偵查中稱伊將小貨車停於上開路邊時，有開汽車小（黃）燈
（相驗卷第五、二○頁）；其實情如何？與認定上訴人於夜間停車時是否有顯示停車
燈光及此項所稱是否屬實？至有關係。何以不足調查採取？原判決未予說明，有查證
未盡及理由不備之違法。又經詳核卷附現場照片（相驗卷一五、一六、一七頁），本
件肇事路段之安全島上，每隔一段距離即設有照明燈光，其光度是否足以照明兩側之
路旁道路而使來往車輛可以看清前面之路況？此與認定上訴人是否有停車於照明不清
之道路上而肇本件車禍之疏失，亦有關聯。原審未予調查清楚，即率行判決，亦嫌查
證未盡。以上諸端，或為上訴人上訴意旨所指摘，或為本院得依職權調查之事項，應
認原判決有撤銷發回更審之原因。
據上論結，應依刑事訴訟法第三百九十七條、第四百零一條，判決如主文。
中      華      民      國     九十     年      三      月      八      日
                              最高法院刑事第九庭
                                  審判長法官  陳  宗  鎮
                                        法官  劉  介  民
                                        法官  魏  新  和
                                        法官  孫  增  同
                                        法官  蕭  權  閔
      右正本證明與原本無異
                                              書  記  官
中      華      民      國     九十     年      三      月     十三     日


司法院資訊處製作；財團法人民間司法改革基金會備份。
